【裁判字號】    98,訴更,3
【裁判日期】    990212
【裁判案由】    違反毒品危害防制條例
【裁判全文】
臺灣屏東地方法院刑事判決               98年度訴更字第3號
公  訴  人  臺灣屏東地方法院檢察署檢察官
被      告  甲○○
選任辯護人  柳聰賢律師
            陳炳彰律師
上列被告因違反毒品危害防制條例案件，經檢察官提起公訴（95
年度偵緝字第387 號、97年度偵緝字第241 號），前由本院以98
年度訴字第111 號為判決，因當事人不服提起上訴，經臺灣高等
法院高雄分院以98年度上訴字第1308號判決撤銷發回後，本院更
為判決如下：
    主  文
本件免訴。
    理  由
一、公訴意旨略以：被告甲○○明知戴換榮（另案通緝中）於民
    國95年4 月14日1 時許，至高雄縣鳳山市大坪頂某公園處，
    意圖營利而向真實姓名年籍不詳、綽號「阿彬」之成年人販
    入第一級毒品海洛因1 批，竟基於意圖販賣而持有第一級毒
    品之犯意，於同日7 、8 時許，在屏東縣屏東市○○路650
    巷19號戴換榮住處內，受戴換榮託付分裝該批毒品成為15包
    而與之共同持有。嗣於同日9 時30分許，經國防部憲兵司令
    部屏東憲兵隊偵查人員持搜索票在同址查獲，並扣得上開第
    一級毒品海洛因15包等物。因認被告涉犯毒品危害防制條例
    第5 條第1 項之意圖販賣而持有第一級毒品罪嫌（起訴書犯
    罪事實欄之被告主觀犯意與證據並所犯法條欄之被告涉犯罪
    嫌相互矛盾，以及犯罪事實欄未具體載明被告涉嫌之構成要
    件事實等節，俱經公訴人當庭更正如上）。
二、按同一案件曾經法院為實體上之判決確定者，應諭知免訴之
    判決，並得不經言詞辯論，刑事訴訟法第302 條第1 款、第
    307 條分別定有明文；該確定判決既判力之原則，不論接續
    犯、吸收犯、繼續犯等實質上一罪，或連續犯、牽連犯、想
    像競合犯等裁判上一罪，其一部事實已經判決確定者，對於
    構成一罪之他部分，均有此適用。訊據被告固坦認於前開時
    地與戴換榮共同持有第一級毒品海洛因15包，惟堅詞否認有
    何公訴意旨所認罪嫌，並辯稱：查獲前伊只有陪戴換榮自大
    坪頂買回海洛因，後來分裝毒品乃便於自己施用，至戴換榮
    是否有意販賣該批毒品，伊不清楚等語。稽之被告前於94年
    12月間至95年6 月間，即以每日1 次之頻率，連續施用第一
    級毒品海洛因，經最高法院以97年度台上字第5414號（原審
    案號：臺灣高等法院高雄分院97年度上訴字第1422號、本院
    97年度訴緝字第25號）判處有期徒刑1 年6 月確定，而該確
    定判決中業已認定被告於本案所持第一級毒品海洛因15包之
    低度行為，為其連續施用毒品犯行之高度行為所吸收，係實
    質上一罪關係乙節，有該判決書、前案紀錄表附卷足稽（見
    98訴111 卷第8-9 、40頁）。公訴意旨對此則認被告持有該
    批毒品並非基於施用，而係明知戴換榮從事販毒後仍受託進
    行分裝，因之共同持有，蓋戴換榮、被告俱對「戴換榮單獨
    販入該批毒品後，與被告一起返回上開廣東路住處」此段單
    純事實之經過，竟一再說詞反覆和相互矛盾，顯然「供己施
    用」之說詞虛誑，無疑渠等各為掩飾意圖營利而販入毒品、
    意圖販賣而持有毒品罪嫌甚明，故本件被告持有毒品犯行，
    尚非前揭施用毒品案件確定判決既判力所及，據以訴追被告
    意圖販賣而持有第一級毒品罪嫌。從而本件所應審究者，即
    被告於前揭時地持有扣案第一級毒品海洛因15包，是否基於
    意圖販賣之主觀上犯意？經查：
（一）被告於94至95年間有長時間、高頻率施用第一級毒品海洛
      因之習慣，業如前揭施用毒品案件所認定，另外戴換榮自
      81年間起即有違反麻醉藥品管理條例、肅清煙毒條例、毒
      品危害防制條例等前科，有前案紀錄表在卷可考（見98訴
      111 卷第13-29 頁），亦堪認其溺於毒癮之害甚烈、施用
      毒品之需求極高；由是被告供述：伊大約每天施用海洛因
      1 次，每次施用約新臺幣（下同）500 元份量等語（見憲
      卷第127 號第6 頁），以及戴換榮陳稱：伊自95年2 月間
      起大約每天施用海洛因3 次、1 次2 小包，總計每天施用
      約值3000元份量等語（見憲卷第126 號第6 頁），此用量
      可觀、頻率甚高之情，應非子虛；則參之海洛因一般使用
      量為每4 小時施用純質0.005 至0.01公克，成癮者1 天使
      用量甚至可高達純質0.2 公克，故推估之最低致死劑量為
      純質0.2 公克，若單次使用超過該劑量，即有致命可能，
      惟久用成癮者會產生耐藥性，其程度依個人體質、使用頻
      率與接觸時間之長短等因素而異，可使該致死劑量增至數
      倍或10倍以上，此經行政院衛生署管制藥品管理局以91年
      9 月19日管檢字第109904號函述綦詳（見本院卷第50頁）
      ；綜上可知，被告、戴換榮俱為長期施用毒品成癮者，渠
      等耐藥性非無可能超過一般人使用劑量10餘倍，則觀扣案
      第一級毒品海洛因15包之合計純質係0.39公克，有法務部
      調查局95年6 月2 日調科壹字第240004164 號鑑定通知書
      1 紙在卷可稽（見偵卷第2488號第22頁），其數量非鉅，
      僅約前述致死劑量之2 倍，從而被告、戴換榮分配該批海
      洛因供渠等施用，以應付如前所述之施用頻率和毒品用量
      ，尚難認與事理有違。
（二）另據被告陳稱：施用毒品來源係伊陪著戴換榮一起去大坪
      頂購買，回到上開廣東路住處再分裝、分配彼此之毒品等
      語（見本院卷第28頁反面、第40頁），以及戴換榮所述：
      大約兩天會買一次毒品，分裝毒品是為了分配、控制伊和
      被告的施用量等語（見憲卷第126 號第6 頁、偵緝卷第24
      1 號第56頁），參諸渠等施用毒品之習慣，堪認被告、戴
      換榮平時購買毒品之次數甚多、分配毒品施用之情形頻繁
      ，非無可能因此產生記憶不清，而於本件偵審程序中屢對
      購入扣案第一級毒品海洛因15包之出資狀況、交易過程、
      分配情形等節說詞反覆、相互矛盾（見被告、戴換榮歷次
      偵審程序筆錄），佐以本件只有起獲被告、戴換榮共同所
      持合計純質0.39公克之第一級毒品海洛因，業如前述，依
      該持有毒品態樣，實難僅憑渠等陳述含糊，逕行推斷被告
      持有第一級毒品必係基於販賣之主觀意圖。
（三）末查被告、戴換榮另在屏東縣屏東市○○○街132 號「荷
      蘭村」汽車旅館租用107 號房，於本案偵辦時在其內搜索
      扣得第一級毒品海洛因1 大包（純質0.41公克）等物，而
      渠等雖始終無法解釋該房間之使用情形、租賃目的及其內
      扣案物品由來等節，此有搜索扣押筆錄、法務部調查局95
      年5 月30日調科壹字第240004163 號鑑定通知書（見憲卷
      第126 號第12頁、偵卷第2488號第21頁），以及被告、戴
      換榮歷次偵審程序筆錄等件可參，惟檢察官既已當庭確認
      本案移送單位初於搜索破獲上開廣東路住處後，憲警人員
      當場扣得上開第一級毒品海洛因15包等物，嗣經戴換榮配
      合調查、至荷蘭村進行蒐證，始起出另批第一級毒品海洛
      因1 大包等物，但因荷蘭村部分之扣案毒品，被告、戴換
      榮均否認為渠等所有、並未供出該1 大包海洛因之來源和
      用途，故無法認定此與本件95年4 月14日戴換榮販入毒品
      後之分裝行為有何關連，至被告、戴換榮就該部分是否涉
      案及罪嫌為何，猶待戴換榮緝獲後始能釐清，並無於本案
      中一併訴究之意等語（見本院卷第39頁反面）。顯見檢察
      官尚無法證明前揭荷蘭村部分扣得毒品與本案之關連性，
      該部分涉及之犯罪嫌疑亦非本件訴追範圍，從而自不可能
      僅憑被告或戴換榮未能具體交代租用房間緣由、其內扣案
      物品來歷等情，即推論被告確有本件公訴意旨所指意圖販
      賣之主觀上犯意。
（四）按「意圖販賣第一級毒品而持有」之「意圖販賣」，乃持
      有第一級毒品之加重要件，為犯罪構成要件之一部分，自
      應有積極及嚴格之證據認定，然稽之全案卷證，無從認定
      被告持有毒品欲以多少價錢售出，而從中獲得多少差額之
      利益，亦未見任何販賣牟利之計劃，此外公訴人復無提出
      其餘證據，足資認定被告持有該批毒品之主觀上犯意係基
      於販賣之意思。綜上，公訴意旨徒憑被告持有第一級毒品
      海洛因15包之客觀事實，即認定其有販賣意圖而持有毒品
      ，尚嫌速斷，自無從採為不利於被告之認定。
三、綜合上述，公訴人就訴追犯罪事實所為舉證，至多僅能認定
    「被告持有第一級毒品海洛因15包」乙節屬實，然此持有毒
    品之犯行，業經前揭施用毒品案件認定為被告連續施用毒品
    犯行所吸收，如前詳述。據此，本件被告被訴犯罪事實因審
    判不可分原則，既為前開確定判決效力所及，揆諸首揭說明
    ，爰不經言詞辯論，逕為諭知免訴之判決。
據上論斷，應依刑事訴訟法第302 條第1 款、第307 條，判決如
主文。
中    華    民    國    99    年     2    月    12    日
                  刑事第四庭  審判長法  官  莊鎮遠
                                    法  官  李謀榮
                                    法  官  江振源
以上正本證明與原本無異
如不服本判決，應於判決送達後10日內向本院提出上訴書狀（應
附繕本），其未敘述上訴理由者，應於上訴期間屆滿後20日內補
提理由書狀於本院，上訴於臺灣高等法院高雄分院。
中    華    民    國    99    年     2    月    12    日
                                    書記官  潘豐益

司法院資訊處製作；財團法人民間司法改革基金會備份。
